【裁判字號】    97,聲再,194
【裁判日期】    971231
【裁判案由】    違反著作權法
【裁判全文】
臺灣高等法院高雄分院刑事裁定         97年度聲再字第194號
再審聲請人
即受判決人  乙○○
                      號
            甲○○
上列聲請人因違反著作權案件，對於本院97年度上訴字第937 號
中華民國97年6 月23日確定判決（臺灣高雄地方法院96年度訴字
第3797號、臺灣高雄地方法院檢察署96年度偵字第15776 號），
聲請再審，本院裁定如下：
    主  文
再審之聲請駁回。
    理  由
一、聲請意旨略以：
  (一)原確定判決以聲請人前有多次違反著作權法之前科，認定聲
    請人「明知」伴唱機內有違反著作權之歌曲，進而為有罪之
    心證。惟聲請人甲○○未曾有任何前科，更無違反著作權法
    之紀錄，先前因持有伴唱機而曾經業者提出刑事告訴，均以
    不起訴處分結案（臺灣臺南地方法院檢察署檢察官96年度偵
    字16856 號不起訴處分書參照）；聲請人乙○○雖曾被訴違
    反著作權法罪，嗣後亦獲無罪判決。原確定判決顯有誤認，
    而有刑事訴訟法第420 條第1 項第6 款、第421 條所定之再
    審事由。
  (二)告訴人或告訴代理人未曾以信函或言語告知聲請人甲○○有
    關伴唱機內涉有違反著作權歌曲情事，且該伴唱機為聲請人
    甲○○繼受債務而取得，其內歌曲超過15,000首，豈能期待
    一一比對有無合法授權？
  (三)聲請人乙○○係案發果汁店之實際負責人，將部分場地出租
    與他人放置電腦伴唱機，如知有觸法之虞，豈會為此小利甘
    冒被訴之危險？且提供場地放置伴唱機台，得否推論「明知
    」伴唱機內15,000首歌曲中有8 首歌曲未獲授權，進而侵害
    著作權之事實，顯有疑義。又該伴唱機為知名之點唱家品牌
    ，聲請人乙○○信任此為合法公開發行之機器，且營業2 、
    3 月均無人提出異議或警告提醒，如何確定聲請人乙○○「
    明知」並有意使其侵害之結果發生？
  (四)證人暨告訴代理人蔡博洋曾於第一審訴訟程序證稱，現場並
    無其他客人等語，是證人即便點播系爭歌曲，亦因無其餘「
    不特定人」或「公眾」，而不符侵害公開演出權之「現場」
    及「公眾」之要件。況證人為告訴人之員工，其點播行為必
    已取得著作權人之授權，且其基於查證之目的而故意點播，
    亦與公開播送及公開演出之要件有別。
  (五)歌曲點播之照片乃證人會同警方前往查緝時事後所拍攝，並
    非「其以消費者身份點播時」所拍攝，原確定判決有所誤認
    ，且此照片僅能證明伴唱機內有告訴人所提告之8 首歌曲，
    不能證明曾有任何公開演出或播送之情形。又該伴唱機內有
    歌曲15,000首，有上萬首歌曲可供合法點播，點播系爭8 首
    未經授權歌曲之機率微乎其微。而檢、警及告訴人均無法提
    出何時、何人曾於該地公開演出或公開播送系爭8 首歌曲之
    人證或物證。原確定判決漏未審酌上開證據，且以伴唱機能
    正常運作播放，即認定僅佔2000分之1 比例之歌曲，曾被公
    開演出、侵害著作權權益之事實，顯有違論理及經驗法則，
    除不合法外，亦對聲請人不公，依法應予再審。
  (六)本案於夜間無急迫情形下，未申請搜索票，即自行與警方仗
    勢侵入店家強行搜索、拍照、錄影，並未徵詢業者同意，即
    恣意扣押取走伴唱機及其餘相關設備，上開證物不具證據能
    力。
  (七)告訴人所擁有著作權之歌曲僅8 首，復未依著作權法第37條
    第6 項規定加入著作權仲介團體，使用伴唱機之業者即便想
    取得授權亦無適當管道，缺乏合法取得授權之期待可能性。
    況告訴人已將系爭8 首歌曲授權重製於電腦伴唱機，應被視
    為已有概括授權於利用者，即無刑事罰則之適用。此亦為原
    審所忽略之重要證據，且影響本案判決，而有再審事由云云
    。
二、按因發見確實之新證據，足認受有罪判決之人應受無罪之判
    決者，得聲請再審，固為刑事訴訟法第420 條第1 項第6 款
    所明定。惟所謂發見新證據，係指該證據當時已經存在，為
    法院及當事人所不及知，不及調查斟酌，至其後始行發見，
    且就證據本身形式上觀察，固不以絕對不須經過調查程序為
    條件，但必須顯然可認為足以動搖原有罪確定判決，而為受
    判決人無罪、免訴、免刑或輕於原判決所認罪名之判決者為
    限。此受理聲請再審之最後事實審法院，應就聲請再審理由
    之所謂「新證據」，是否具備事實審判決前已經存在，為法
    院、當事人所不知，事後方行發見之「嶄新性」，及顯然可
    認足以動搖原有罪確定判決，應為無罪、免訴、免刑或輕於
    原判決罪名之「顯然性」二要件，加以審查，為判斷應否准
    予開始再審之準據（最高法院85年度台抗字第308 號、78年
    度台抗字第145 號裁定及77年度台上字第55號判決意旨參照
    ）。次按「不得上訴於第三審法院之案件，除前條（第420
    條）規定外，其經第二審確定之有罪判決，如就足生影響於
    判決之重要證據漏未審酌者，亦得為受判決人之利益，聲請
    再審。」刑事訴訟法第421 條定有明文。而該條文所謂「足
    生影響於判決之重要證據漏未審酌」，係指當事人於第二審
    法院判決前所提出之證據，足以影響、變更判決結果，而法
    院漏未審酌而言，如第二審判決前所提出之證據，經第二審
    法院依調查之結果，本於論理法則、經驗法則，取捨證據、
    認定事實，並已於理由內敘明其取捨之理由者，則不包括之
    。易言之，所謂「有足以影響於判決之重要證據漏未審酌」
    者，必該證據已經提出卻漏未審酌，且該證據確為真實，而
    足以認定受判決人應受無罪、免訴、免刑或輕於原確定判決
    所認定之罪名始可，否則如不足以推翻原確定判決所認定之
    罪名，而僅據以爭執原確定判決對證據之取捨者，仍不能准
    許再審。
三、經查：
  (一)本件聲請人所舉上開聲請再審之理由，均係對原確定判決已
    說明論斷之事項，徒憑己意再為爭執，並未提出任何確實之
    新證據，且所爭執之各項證據均於原判決審理時即已經存在
    ，並為法院及當事人所已知，而不合於上開說明所稱之「嶄
    新性」，自與刑事訴訟法第420 條第1 項第6 款之規定並不
    相合。
  (二)本院原確定判決綜合各種相關證據，認定聲請人乙○○係高
    雄市左營區○○○路718 號「紅蘋果果汁專賣店」之實際負
    責人，聲請人甲○○係電腦伴唱機之擺放者，2 人均明知「
    今夜台北城」、「一世情」、「天空伯仔」、「你在叼位」
    、「傷心舞台」、「人生啊人生」、「你到底愛誰」及「美
    麗的空夢」等8 首歌曲，係大唐國際影音多媒體科技有限公
    司（下簡稱大唐公司）享有著作權之音樂著作，未經大唐公
    司之授權，不得公開播放或供不特人公開演出，竟於民國95
    年底，由乙○○以月租新台幣（下同）2 千元之價格，出租
    其所經營「紅蘋果果汁專賣店」之部分場地予聲請人甲○○
    ，由聲請人甲○○擺設灌製有前述8 首歌曲之電腦伴唱機在
    聲請人乙○○店內，以投幣點唱（即每投10元硬幣，可點唱
    一首歌）之方式，供不特定人公開演唱上開歌曲而侵害大唐
    公司之音樂著作財產權，迄96年4 月10日18時35分許，為警
    在上址查獲，並扣得聲請人甲○○所有上開伴唱機1 台、隨
    身碟1 支、點歌本1 本、遙控器1 支等事實，業就案內有關
    證據（包括證人即告訴代理人蔡博洋之證詞、蒐證照片、扣
    案證物、獨家發行權專屬授權合約書、轉讓授權合約書等證
    據），本於調查所得心證，分別定其取捨而為事實上之判斷
    ，均已於理由內詳加說明，對於聲請人否認犯罪所持辯解不
    可採之理由，亦均詳予指駁，其證據之取捨及判斷並不違背
    證據法則、經驗法則及論理法則。聲請人上開聲請理由，無
    非係就原確定判決取捨證據、認定事實所為之指摘，即非刑
    事訴訟法第421 條所謂「有足生影響於判決之重要證據漏未
    審酌」之情事，核與刑事訴訟法第421 條所規定之要件尚屬
    有間。
  (三)綜上所述，聲請人所舉聲請再審之理由，核與上引法條所定
    無一相符，應認為無再審理由，應予駁回。
據上論斷，應依刑事訴訟法第434條第1項，裁定如主文。
中    華    民    國    97    年    12    月    31    日
                  刑事第九庭    審判長法  官  莊秋桃
                                      法  官  謝宏宗
                                      法  官  裕斗
以上正本證明與原本無異。
如不服本裁定應於送達後5 日內向本院提出抗告狀。
中    華    民    國    97    年    12    月    31    日
                                      書記官  張宗芳


司法院資訊處製作；財團法人民間司法改革基金會備份。
